【裁判字號】    95,訴,953
【裁判日期】    951204
【裁判案由】    毒品危害防制條例
【裁判全文】
臺灣高雄地方法院刑事判決               95年度訴字第953號
公  訴  人  臺灣高雄地方法院檢察署檢察官
被      告  丙○○
選任辯護人  楊申田律師
被      告  甲○○
選任辯護人  秦德進律師
            許惠珠律師
            洪世崇律師
上列被告等因毒品危害防制條例案件，經檢察官提起公訴（94年
度偵字第3950號），本院判決如下：
    主  文
丙○○共同連續販賣第三級毒品，處有期徒刑伍年拾月，扣案如
附表編號8 、17所示之物沒收，未扣案之共同販賣毒品所得財物
新臺幣玖仟元，與戊○○連帶沒收，如全部或一部不能沒收時，
以其財產抵償之；又持有第二級毒品，處有期徒刑捌月，扣案如
附表編號1 至3 所示之物沒收銷燬之。應執行有期徒刑陸年肆月
，扣案如附表編號1 至3 所示之物沒收銷燬之，扣案如附表編號
8 、17所示之物沒收，未扣案之共同販賣毒品所得財物新臺幣玖
仟元，與戊○○連帶沒收，如全部或一部不能沒收時，以其財產
抵償之。
甲○○幫助販賣第三級毒品，處有期徒刑貳年拾月，扣案如附表
編號8 、14、15所示之物沒收。
丙○○被訴意圖販賣而持有第四級毒品部分、甲○○被訴意圖販
賣而持有第二級毒品部分，均無罪。
    事  實
一、丙○○明知MDMA（俗稱搖頭丸）、愷他命，分屬毒品危害防
    制條例第2 條第2 項第2 款、第3 款所定之第二、三級毒品
    ，不得持有、販賣，竟意圖營利而與戊○○（應由檢察官另
    行處理）共同基於販賣第三級毒品之概括犯意聯絡，由丙○○負責尋找欲購買第三級毒品愷他命之人，而由戊○○負責
    提供第三級毒品愷他命與丙○○販賣，渠等販賣之價格為每
    公克第三級毒品愷他命新臺幣（下同）1300元，而丙○○每
    賣出1 公克，即得從中獲取100 元至200 元不等之利潤，自
    民國93年年底某日起，至94年2 月3 日前某日止，丙○○分
    別以不詳電話號碼之電話，及其所有之電話號碼0000000000
    號行動電話（以其女友鍾佩蓉名義申請，自94年1 月7 日啟
    用），與己○○聯絡買賣第三級毒品愷他命事宜，連續販賣
    第三級毒品愷他命與己○○3 次，金額為2000元至5000元不
    等，並先後在高雄市前鎮區○○○路139 號大樓樓下（2 次
    ）、該大樓17樓之8 房屋內（1 次）等處，將己○○所購買
    之第三級毒品愷他命交付與己○○。又丙○○另基於持有第
    二級毒品之犯意，於94年2 月3 日夜間7 時許前之某時點，
    自某真實姓名、年籍不詳之人處，以不詳方式，取得如附表
    編號1 至3 所示之第二級毒品MDMA而持有之。
二、甲○○明知愷他命、Nimetazepam （俗稱一粒眠或紅豆），
    分屬毒品危害防制條例第2 條第2 項第3 款、第4 款所定之
    第三、四級毒品，不得持有、販賣，竟基於幫助他人販賣第
    三級毒品愷他命及幫助他人意圖販賣而持有第四級毒品Nime
    tazepam 之犯意，於93年8 、9 月間（即其開始租用下述房
    屋之日期）後之某日，將其所租用、位在高雄市前鎮區○○○路139 號17樓之8 之房屋鑰匙，交與戊○○、丙○○使用
    ，使戊○○、丙○○得隨意進出該處，便於渠等藏放毒品及
    作為交易毒品場所。而戊○○取得上開房屋鑰匙後，即利用
    該房屋，藏放其販賣與己○○及A1（真實年籍、姓名，詳卷
    內姓名與代號對照表）之第三級毒品愷他命（A1每次欲購買
    第三級毒品愷他命，均先撥打行動電話聯絡戊○○，再到戊○○位在高雄市前鎮區○○○路139 號13樓之1 之租屋處進
    行交易，並由戊○○至甲○○上開租屋處拿取第三級毒品愷
    他命與A1，前後共約10數次），及其意圖販賣而持有之如附
    表編號14、15所示之第四級毒品Nimetazepam ，另丙○○並
    在該房屋內，交付其及戊○○販賣與己○○之第三級毒品愷
    他命1 次。
三、嗣於94年2 月2 日上午8 時許，警方持搜索票至A1住處搜索
    ，知悉A1有施用第三級毒品愷他命之情，並經A1陳稱係在上
    開高雄市前鎮區○○○路139 號13樓之1 、17樓之8 處，購
    得第三級毒品愷他命，因而向本院聲請搜索票至上址搜索。
    適己○○於94年2 月3 日，撥打上開0000000000號行動電話
    與丙○○，向丙○○表示欲購買第三級毒品愷他命，經丙○○應允後，雙方約定在上開高雄市前鎮區○○○路139 號大
    樓樓下會面，並於同日夜間7 時許，一同進入甲○○上開租
    屋處，而丙○○進入屋內後，即取出2 包第三級毒品愷他命
    ，供己○○以如附表編號8 所示之吸食器試用，並同時取出
    其所持有、攜帶至該處之上開第二級毒品MDMA。嗣於同日夜
    間8 時許，丙○○尚未交付第三級毒品愷他命與己○○，而
    己○○亦尚未將價金交付與丙○○之際，警方即持搜索票至
    甲○○上開租屋處欲實施搜索，適遇甲○○至外曬衣處拿取
    衣物，而丙○○見警前來，遂由屋內將門反鎖，將如附表編
    號1 至5 所示之物往窗外丟棄，並同時要求己○○，將上開
    第三級毒品愷他命，亦往窗外丟出，待丟棄完畢後，方將房
    屋大門打開，警方遂在甲○○同意夜間搜索情形下，進入屋
    內進行搜索，而在屋內客廳桌上扣得如附表編號6 至11所示
    之物，在客廳櫥櫃內扣得如附表編號12、13所示之物，在臥
    室床頭櫃內扣得如附表編號14所示之物，在臥室衣櫃內扣得
    如附表編號15、16所示之物，在丙○○處扣得如附表摽17所
    示之物，並至三多三路上，尋獲並扣得如附表編號1 至5 所
    示之物（至上開第三級毒品愷他命則未尋獲扣案），因而查
    悉上情。
四、案經高雄市政府警察局三民第二分局移送臺灣高雄地方法院
    檢察署檢察官偵查起訴。
    理  由
壹、對於證據能力之意見
一、被告丙○○於本案查獲後，在警局所製作之第二次警詢筆錄
    ，經被告丙○○及其辯護人主張係違法進行夜間詢問，有疲
    勞詢問情形，而認其應無證據能力。按司法警察官或司法警
    察詢問犯罪嫌疑人，固不得於夜間行之，但經受詢問人明示
    同意者，不在此限，刑事訴訟法第103 條第1 項第1 款定有
    明文，查被告丙○○於本案查獲後，在警局所製作之第二次
    警詢筆錄，雖係於屬夜間之凌晨4 時15分許開始製作，然在
    開始製作筆錄前，已經被告丙○○明示同意，並於筆錄上簽
    名、按捺指印為據，有該次警詢筆錄在卷可按（見警卷第3
    頁），且證人即製作被告丙○○該次筆錄之員警丁○○於本
    院審理中亦證述：伊有經過被告丙○○同意，方於夜間進行
    詢問等語（見本院卷第240 頁），則被告丙○○既已明示同
    意員警進行夜間詢問，揆諸上開規定，即無所謂違法進行夜
    間詢問之情。況依本院勘驗被告丙○○該次警詢錄音帶之結
    果，被告於該次警詢過程中，均能針對員警問題回答，且員
    警提出對其不利之質疑時，其亦能清楚答辯（見本院卷第46
    頁、第80至86頁），顯見其並無精神狀況不佳之情，是其於
    上開夜間詢問中所為之陳述，亦無被告丙○○及其辯護人所
    主張之疲勞詢問情形。綜上，被告丙○○於前開警詢中之陳
    述，並未存有違背法定程序或以其他不正方法為詢問之情，
    自應具有證據能力。
二、本件證人己○○於警詢中之陳述，經被告丙○○及其辯護人
    主張係屬傳聞證據，而認其無證據能力。然按，被告以外之
    人於審判外之言詞或書面陳述，除法律有規定者外，不得作
    為證據，刑事訴訟法第159 條第1 項固定有明文，且被告以
    外之人於司法警察官、司法警察調查中之陳述，性質上亦屬
    傳聞證據無訛。惟依刑事訴訟法第229 條至第231 條之1 之
    規定，司法警察官、司法警察具有調查犯罪嫌疑人犯罪情形
    及蒐集證據等職權，若其等所作之筆錄毫無例外全無證據能
    力，當有悖於刑事訴訟實體真實發見之訴訟目的，是為補救
    採納傳聞法則所造成之不合理情形，另增定刑事訴訟法第15
    9 條之2 規定：「被告以外之人於檢察事務官、司法警察官
    或司法警察調查中所為之陳述，與審判中不符時，其先前之
    陳述具有較可信之特別情況，且為證明犯罪事實存否所必要
    者，得為證據」，故在符合前開法律所列條件下，仍承認上
    開陳述之證據適格。本件證人己○○於本院審理中雖有到庭
    作證，且如同其於警詢、偵訊中所陳，仍證述有向被告丙○○購買第三級毒品愷他命，然其對於向被告丙○○購買第三
    級毒品愷他命之次數、地點、價錢，有與其前於警詢、偵訊
    中所述不相一致之處，並稱係因發生車禍，導致其記憶不復
    清晰所致（見本院卷第113 頁），而審酌證人己○○於本院
    審理中證述內容，大抵與其警詢中所述情節相同，僅關於上
    述細節部分有所差異，而因證人己○○於警詢中之陳述，距
    離案發時間較近，且未有上開因車禍事故導致其記憶不復清
    晰之情，且於本院審理中，亦自陳其於警詢中所述，均係依
    其當時所知悉情形而據實陳述（見本院卷第113 頁），堪認
    證人己○○於警詢中之陳述具有特別可信之情況，而證人己○○於警詢中所述向被告丙○○購買第三級毒品愷他命之情
    節，乃為證明被告丙○○是否成立本案之犯罪事實所必要，
    故依刑事訴訟法第159 條之2 之規定，應具有證據能力。
三、按被告以外之人於審判外之陳述，雖不符前4 條之規定，而
    經當事人於審判程序同意作為證據，法院審酌該言詞陳述或
    書面陳述作成時之情況，認為適當者，亦得為證據。當事人
    、代理人或辯護人於法院調查證據時，知有第159 條第1 項
    不得為證據之情形，而未於言詞辯論終結前聲明異議者，視
    為有前項之同意，刑事訴訟法第159 條之5 定有明文。本件
    證人A1、己○○（就被告甲○○而言，被告丙○○主張無證
    據能力部分，業如上述）於警詢中之陳述，為被告以外之人
    於審判外之言詞陳述，而卷附之行動電話查詢資料、電信公
    司回函，則係被告以外之人於審判外之書面陳述，而公訴人
    、被告2 人及其辯護人，就上開言詞及書面陳述，未於本院
    審理過程中聲明異議，本院並審酌前開言詞及書面陳述作成
    時之情況均屬正常，且與本案相關之待證事實具有關連性，
    認適當作為證據，依前開刑事訴訟法第159 條之5 之規定，
    認上開陳述均具有證據能力。
四、次按，被告以外之人於偵查中向檢察官所為之陳述，除顯有
    不可信之情況者外，得為證據，刑事訴訟法第159 條之1 第
    2 項定有明文，本件證人己○○於檢察官偵查中所為之證述
    內容，業經其具結擔保其證詞之真實性，且證人己○○於本
    院審理中，亦到院接受接受詰問，對於被告2 人之對質詰問
    權亦有保障，是並無顯有不可信之情況，且與本案相關之待
    證事實具有關連性，自應具有證據能力。
五、卷附高雄醫學大學附設中和紀念醫院就本案扣案物品所為之
    檢驗報告，雖係被告以外之人於審判外之書面陳述，然此一
    鑑定係經檢察官囑託下所為之鑑定，依刑事訴訟法第208 條
    規定，該等鑑驗報告應有證據能力。
貳、實體方面
（壹）有罪部分
一、訊據被告丙○○固不否認電話號碼0000000000號行動電話為
    其使用，而警方於前開時、地查獲本案時，有將如附表編號
    1 至5 所示物品，自高雄市前鎮區○○○路139 號17樓之8
    丟下樓等事實，然矢口否認有何上開犯行，辯稱：伊未曾販
    賣愷他命給己○○，員警查獲本案當天，伊與己○○係一起
    去甲○○租屋處，要向綽號「小歐」的戊○○購買愷他命，
    而伊並沒有查獲地點的鑰匙，當天到甲○○租屋處，是甲○○開門讓伊進去的，又警方在甲○○租屋處查獲之毒品均非
    伊所有，員警前來搜索時，伊係因為緊張，才會與己○○一
    同將客廳桌上及桌下之上開物品往樓下丟云云。經查：
(一)、前揭關於被告丙○○販賣第三級毒品愷他命與證人己○○之
    犯罪事實，業據被告丙○○於警詢中自陳：在查獲之前，伊
    曾拿過3 次愷他命給己○○，己○○購買愷他命的數量，較
    多時約買5000元左右，較少的話，則買2 、3000元上下，而
    該等愷他命是「小歐」放在甲○○租屋處，要伊拿給己○○
    。「小歐」販賣愷他命之價格，係每公克1300元，伊幫「小
    歐」販賣愷他命給己○○，每賣出1 公克，可從中獲取1 、
    200 元之利益等語（見警卷第5 、6 頁，本院卷第83至85
    頁之勘驗筆錄），核與證人己○○於警詢中證述：伊與丙○○是在PUB 中經人介紹而認識，介紹時有說到若需要愷他命
    ，可以撥電話給丙○○，丙○○可代為購買，之後伊曾撥打
    電話向丙○○表示要購買愷他命，第一、二次是在高雄市前
    鎮區○○○路139 號樓下拿到愷他命，伊分別買了2000元的
    愷他命，第三次亦是買了2000元的愷他命，但係到甲○○租
    屋處拿取，進屋時丙○○說愷他命在客廳桌上，伊就直接將
    2000元放在桌上，於拿取毒品後直接離去。94年2 月3 日當
    天，伊因為要施用愷他命，所以就撥打0000000000號行動電
    話與丙○○聯絡，與其相約在高雄市前鎮區○○○路139 號
    樓下，並於當日夜間7 時許與其一同進入甲○○租屋處，進
    入屋內後，伊向丙○○示意要試用愷他命，待丙○○從身上
    拿出2 包愷他命，伊就從該2 包愷他命取出部分試用，之後
    警方前來搜索，伊在丙○○之要求下，幫忙其將毒品丟下樓
    等語（見警卷第21至24頁），於偵訊中證述：伊曾向丙○○
    買過愷他命，每次買的金額約為5 、6000元，而其中有2 次
    是丙○○拿到查獲地點的樓下給伊，另1 次則是到甲○○租
    屋處拿取。本案查獲當日，伊到甲○○租屋處去，也是要向
    丙○○買愷他命，之後警察來搜索時，伊有幫丙○○將東西
    丟到樓下，而丟下樓下的毒品，是從丙○○身上拿出來的，
    伊進入17樓之8 屋內時，該處桌上並無毒品等語（見偵卷第
    76、77頁），及於本院審理中證述：伊第一次向丙○○購買
    愷他命的時間，約於93年年底，而伊購買愷他命時，都會先
    以電話與丙○○聯繫，但不確定是否都是打0000000000號行
    動電話與其聯絡，本案查獲當天，丙○○到甲○○租屋處後
    ，就從身上拿出愷他命，放在客廳桌上，之後伊還沒有將購
    買毒品的錢拿出來，警方就前來搜索，當時，伊有幫丙○○
    將該愷他命丟下樓，丙○○自己則拿1 個袋子，收拾其他物
    品丟下樓，又上開丟下樓之愷他命，最後未為警尋獲等語（
    見本院卷第111 至121 頁）相符，並有電話號碼0000000000
    號之申請人查詢資料在卷可稽（申請人為丙○○女友鍾佩蓉
    ，啟用日期為94年1 月7 日，見本院卷第58頁），及如附表
    編號8 、17所示物品扣案足憑。
(二)、被告丙○○雖以前詞置辯，然其所辯情節，要與其上開警詢
    中所述內容相異，則其所辯是否可採，已非無疑；而參以被
    告丙○○於本案查獲當日，係自己持鑰匙開門進入甲○○上
    開租屋處之事實，業據同案被告甲○○於本院審理中證述明
    確（見本院卷第180 、181 頁），核與證人戊○○於本院審
    理中證述：伊有將甲○○租屋處鑰匙交給丙○○使用等語（
    見本院卷第146 頁），及證人己○○於本院審理中之證述情
    節相符（見本院卷第112 頁），復為被告丙○○於警詢中所
    自承（見警卷第5 頁），堪以認定，則被告丙○○若僅係與
    證人己○○相約至甲○○上開租屋處購買毒品，其何以會有
    該處鑰匙而得自由出入該處？是其所辯此節，顯與常理相違
    ；此外，證人己○○與被告丙○○間並無仇怨，業據證人己○○於本院審理中證述在卷（見本院卷第121 頁），並為被
    告丙○○所不否認（見偵卷第102 頁），則若非被告丙○○
    果有販賣第三級毒品愷他命與證人己○○之情，證人己○○
    實無由故為虛偽陳述而誣陷被告丙○○之理；復參以扣案如
    附表編號8 所示之吸食器3 支，經送高雄醫學大學附設中和
    紀念醫院檢驗結果，其內均含有第三級毒品愷他命成分，有
    該院95年3 月29日第0000-000號至第0000-000號檢驗報告在
    卷可佐（見偵卷第66至68頁），要與證人己○○證述：於查
    獲當日，有在甲○○租屋處試用愷他命等語相符，而其證述
    ：查獲當日，愷他命係由伊丟下樓，丙○○則另收拾物品裝
    成1 袋丟下樓等語，亦與本案在三多路上僅扣獲如附表編號
    1 至5 所示之物，而未同時尋獲第三級毒品愷他命扣案乙情
    相合，均益徵證人己○○前開證詞足堪採信。從而，被告丙○○前開所辯，顯係事後卸責之詞，要難採信。又被告丙○○販賣與證人己○○之第三級毒品愷他命，雖係屬戊○○（
    即綽號「小歐」之人）所有，然證人己○○既均與被告丙○○交涉購買第三級毒品愷他命事宜，且該等毒品均係由被告
    丙○○交付與證人己○○（均屬買賣毒品之構成要件行為）
    ，而被告丙○○又可從中取得固定比例之利益，則其意圖營
    利，而與戊○○基於犯意聯絡，共同為上開販賣第三級毒品
    犯行之事實，自堪認定。另按，販賣毒品罪，雖於意圖營利
    而販入毒品時，即應論以販賣既遂，然被告丙○○所售與證
    人己○○之第三級毒品愷他命，係每次證人己○○向被告丙○○表示欲購買時，方自戊○○處所取得，而依卷內證據，
    又無法證明被告丙○○於戊○○購入第三級毒品愷他命時，
    即意圖營利，而與戊○○基於犯意聯絡，共同購入第三級毒
    品愷他命，是於本案查獲當日，被告丙○○上開販賣第三級
    毒品愷他命與證人己○○之行為，既尚未完成毒品與價金之
    交付行為，則其此一販賣第三級毒品行為，自僅止於未遂程
    度。
(三)、至依證人己○○於警詢、偵訊、及本院審理中之證述，其關
    於前揭交付毒品地點、購買毒品金額、交付毒品之人等情，
    先後所述有所不同，於警詢中係證述：伊每次購買愷他命之
    金額為2000元，第一、二次是打電話給丙○○後，在上開查
    獲地點樓下，由一不認識之人交付與伊，第三次則係至甲○○租屋處，在客廳桌上自行拿取毒品（見警卷第21至24頁）
    ；而於偵訊中則證述：伊每次買愷他命之金額約為5 、6000
    元，其中有2 次是在查獲地點樓下，由丙○○自行拿下來給
    伊，而有1 次則係到甲○○租屋處拿取（見偵卷第76、77頁
    ）；於本院審理中證述：伊向丙○○拿過2 至4 次毒品，本
    案查獲前，伊未曾到過甲○○租屋處拿取毒品，而曾在中華
    路1 棟大樓向丙○○拿過毒品（見本院卷第111 至121 頁）
    。然按，告訴人、證人之陳述有部分前後不符，或相互間有
    所歧異時，究竟何者為可採，法院仍得本其自由心證予以斟
    酌，非謂一有不符或矛盾，即應認其全部均為不可採信；尤
    其關於行為動機、手段及結果等之細節方面，告訴人之指陳
    ，難免故予誇大，證人之證言，有時亦有予渲染之可能；然
    其基本事實之陳述，若果與真實性無礙時，則仍非不得予以
    採信（最高法院著有74年臺上字第1599號判例可參）。而證
    人己○○既已就其向被告丙○○購買第三級毒品愷他命之主
    要過程證述明確，且與被告丙○○上開於警詢中所述情節互
    符一致，復又與前述之客觀事證相合，揆諸上開判例意旨，
    自應認其所為證詞堪可採信。又證人己○○上開有所出入之
    證詞，究應如何採認乙節，爰審酌其於本院審理中作證時，
    因距離案發時間較久遠，就案情細節部分，自易產生記憶錯
    誤情形，且受曾發生車禍影響，記憶更是難免不復清晰，是
    關於其向被告丙○○購買毒品之前揭細節，應以其於警詢、
    偵訊中所述較為可採，因此，證人己○○向被告丙○○購買
    第三級毒品愷他命之取貨地點，其中2 次係在高雄市前鎮區
    ○○○路139 號大樓樓下，其中1 次則係在被告甲○○上開
    租屋處內；又關於在本案查獲地點樓下，交付第三級毒品愷
    他命與證人己○○之人為何部分，證人己○○雖於警詢中陳
    稱係一不認識之人所交付，然於偵訊中，則改稱係被告丙○○所親自交付，而其於偵訊中所為之證述，要與被告丙○○
    前揭於警詢中之陳述情節相符，是證人己○○此部分所陳，
    自應以偵訊中所言較為可採；至關於購買第三級毒品愷他命
    之金額部分，因被告丙○○於警詢中係陳述：己○○購買愷
    他命的金額，係在2000元至5000元間（見警卷第6 頁），而
    此等數額又經證人己○○於警詢、偵訊中分別提及，堪認證
    人己○○向被告丙○○購買第三級毒品愷他命之金額，應係
    2000元至5000元間。綜上，被告丙○○前揭販賣第三級毒品
    愷他命與證人己○○之事實，事證明確，堪以認定。
(四)、另被告丙○○於警詢中雖自承：伊除幫「小歐」販賣愷他命
    給己○○外，並曾於94年1 月間，在某PUB 中，幫「小歐」
    販賣愷他命與3 個不詳年籍之女子（見警卷第6 頁，本院卷
    第85、86頁勘驗筆錄），然此部分事實，除被告丙○○上開
    自白外，並無其他證據可為佐證，依刑事訴訟法第156 條第
    2 項規定，自難遽認被告丙○○有此部分犯行（而此部分亦
    未據檢察官起訴）。至證人A1雖於本院審理中證述：伊於95
    年2 月2 日為警查獲時所持有殘渣袋內之愷他命，係向丙○○所購得，而伊之前亦向丙○○買過數次愷他命，而拿取毒
    品的地方，有在高雄市○○路上的「錢櫃KTV 」、高雄市前
    鎮區○○○路139 號樓下或該處13樓之1 屋內等處，每次購
    買金額約1000多元，且都是先打電話與丙○○聯絡云云（見
    本院卷第158 至168 頁），然其先前於警詢中係陳稱：伊所
    持有之愷他命，係向綽號「小歐」的男子所購得，伊曾向「
    小歐」買過愷他命10幾次，購買時係先撥打0000000000號行
    動電話與「小歐」聯絡，再到高雄市前鎮區○○○路139 號
    13樓之1 向「小歐」拿取毒品等語（見94年度警聲搜字第37
    9 號卷第4 至6 頁），而電話號碼0000000000號行動電話之
    申請人，經查為戊○○乙情，有和信電訊股份有限公司95年
    5 月23日函及所附查詢資料在卷可稽（見本院卷第89、90頁
    ），又戊○○之綽號為「小歐」乙節，亦經被告丙○○、甲○○歷於偵訊、本院審理中陳述明確，且戊○○於本院審理
    中亦證述：0000000000號行動電話，平時為伊在使用，而他
    人稱呼伊的綽號時，會叫伊「歐仔」、「小歐」，又高雄市
    前鎮區○○○路139 號13樓之1 房屋，係伊所承租，被告丙○○只是偶爾會去該處居住等語（見本院卷第141 、143 、
    147 、150 頁），則證人A1於警詢中所述購買第三級毒品愷
    他命之對象，顯係綽號「小歐」之戊○○，而非被告丙○○
    ，是其前開於本院審理中之證述，要與其警詢中所陳，存有
    極大差異；再參以證人A1於本院審理中證述之其他內容，亦
    存有與客觀事實及其他證人證述情節不相符合之處（詳下述
    被告甲○○部分），故證人A1於本院審理中證述，尚難予以
    採認，此外，本案復查無其他證據，可資證明被告丙○○有
    販賣第三級毒品愷他命與證人A1之情，因此，亦難遽謂被告
    丙○○有此部分犯行。
(五)、上開關於被告丙○○持有第二級毒品MDMA之犯罪事實，業據
    證人己○○於本院審理中證述：本案查獲當天，丙○○至甲○○租屋處時，除從身上取出愷他命外，另取出1 包綠色粒
    狀的物品，之後於偵訊中，伊方知道該物品係MDMA等語（見
    本院卷第121 頁）明確，並有如附表編號1 至3 所示物品扣
    案足憑，而該等扣案物品經送鑑驗結果，又均係第二級毒品
    MDMA無訛，有高雄醫學大學附設中和紀念醫院95年3 月29日
    第0000-000號、第0000-000號檢驗報告在卷可佐（見偵卷第
    62、63頁）。雖被告丙○○辯稱如附表編號1 至3 所示之第
    二級毒品MDMA，非其攜至被告甲○○租屋處，而係在該處客
    廳桌子上下所發現云云（見本院卷第33頁），然其此一辯解
    ，非但與證人己○○上開證詞不符，亦與被告甲○○於本院
    審理中陳述：如附表編號1 至3 所示之第二級毒品MDMA，伊
    在本案查獲之前，並未見過等語（見本院卷第33頁），有所
    歧異，則其所辯，已難遽以採認；復參以如附表編號1 至3
    所示之扣案第二級毒品MDMA中，絕大部分均係綠色，要與證
    人己○○上開證述情節相合，足徵證人己○○所述為可信；
    再佐以警方搜索被告甲○○上開租屋處時，尚在該處客廳桌
    上扣獲如附表編號6 至11所示之物，而其中亦有第二級毒品
    MDMA、第三級毒品愷他命、空夾鏈袋等物，卻未經被告丙○○一同自甲○○租屋處丟下，顯示被告丙○○於將上開物品
    丟下樓時，僅就與其相關之物品而為，而益證如附表編號1
    至3 所示之第二級毒品MDMA，確係被告丙○○所持有，是被
    告丙○○前開所辯，要屬卸責之詞，殊無可採，其上開持有
    第二級毒品MDMA之犯行，堪可認定。
(六)、公訴意旨認被告丙○○持有上開第二級毒品MDMA，係向不詳
    人士所購得，且係基於販賣之意圖而持有，而其為此認定，
    無非係以該等第二級毒品MDMA數量甚多，且員警查獲本案時
    ，同時扣獲大量空夾鏈袋為據。查上開第二級毒品MDMA雖係
    被告丙○○攜至被告甲○○租屋處，惟該等毒品是否係被告
    丙○○所購得，並無任何證據可資證明，而就本案犯罪情節
    而言，被告丙○○所販賣之第三級毒品愷他命，尚須自戊○○處取得，則其是否有足夠資金購入該等第二級毒品MDMA？
    該等第二級毒品MDMA，是否實係戊○○所有，僅交由被告丙○○持至被告甲○○租屋處（蓋該處係戊○○從事販賣毒品
    及存放毒品之場所，詳下述）？並非無疑；又本案雖同時查
    獲大量空夾鏈袋，然如上所述，該等夾鏈袋是否亦係戊○○
    交由被告丙○○攜至被告甲○○租屋處？同有所疑，況被告
    丙○○既有販賣第三級毒品愷他命情事，則該等空夾鏈袋是
    否僅供其販賣第三級毒品愷他命使用，而與其持有上開第二
    級毒品MDMA無關，亦不無可能；此外，本案卷內所存事證，
    又無從證明被告丙○○係與他人共同基於犯意聯絡，因意圖
    販賣而持有上開第二級毒品MDMA，自難遽認其應成立此一犯
    行，附此敘明。另被告丙○○持有上開第二級毒品MDMA，雖
    係由他處攜至被告甲○○租屋處，然因本件並無證據證明其
    係由何處將之攜至被告甲○○租屋處，則被告丙○○攜帶該
    等第二級毒品MDMA之路程為何？係屬長途運輸或短程持送？
    已難予以認定；又被告丙○○否認持有上開第二級毒品MDMA
    ，且卷內亦無任何證據證明其係基於何種意圖而持運該等第
    二級毒品MDMA，基於「倘有懷疑，即從被告之利益為解釋」
    之刑事訴訟制度原則，即難認被告丙○○自他處持上開第二
    級毒品MDMA至被告甲○○租屋處，應論以運輸第二級毒品犯
    行，亦併予敘明。
二、另訊據被告甲○○固不否認於前開時間，有租用高雄市前鎮
    區○○○路139 號17樓之8 房屋，並將該屋鑰匙交與戊○○
    使用，而於本案查獲當時，被告丙○○與證人己○○係要在
    其租屋處交易毒品，嗣員警並在其屋內各處扣獲如附表編號
    6 至16所示物品等事實，然矢口否認有何上開犯行，辯稱：
    伊原本是住在高雄市前鎮區○○○路139 號的7 樓，戊○○
    則是住在同棟13樓，而同棟17樓之8 ，本來是戊○○要搬過
    去居住的，嗣戊○○因故無法住在該處，問伊是否要住在該
    處，伊方搬至該處居住，嗣戊○○在13樓的房屋契約到期，
    向伊借用伊租屋處鑰匙，表示要將部分物品寄放在伊租屋處
    ，嗣即於伊上班不在家時，搬了約2 、3 袋物品到伊住處，
    後來伊看到該等物品，猜想該等物品可能係毒品，遂撥打電
    話詢問戊○○，並要求戊○○將該等物品取走，但於其尚未
    取走時，警方就前來搜索，故在伊住處所扣獲的物品中，除
    了1 本筆記簿及2 顆供自己施用之毒品外，其餘物品均非伊
    所有，且伊亦未持有該等物品云云。經查：
(一)、被告甲○○前揭犯罪事實，除其上開供述外，關於被告丙○○販賣第三級毒品與證人己○○部分，業已論述如上，此外
    ，並據證人A1於警詢中證述：伊曾向綽號「小歐」的男子購
    買過愷他命10幾次，購買時係先撥打0000000000號行動電話
    與「小歐」聯絡，再到高雄市前鎮區○○○路139 號13樓之
    1 找「小歐」，到該處後，「小歐」會要伊稍作等候，並至
    同大樓17樓之8 拿取伊所需要之毒品給伊，伊每次均係購買
    1 公克的愷他命，價格是1300元，又上開17樓之8 的住址，
    是「小歐」所告訴伊的等語（見94年度警聲搜字第379 號卷
    第4 至6 頁）明確，並有如附表編號13至16所示之物扣案可
    憑，而其中扣案如附表編號14、15所示之物，經送高雄醫學
    大學附設中和紀念醫院鑑驗結果，均係第四級毒品Nimetaze
    pam ，有該院95年4 月26日第0000-000號、第0000-000號檢
    驗報告在卷可佐（見偵卷第61、71頁），則被告丙○○有以
    被告甲○○上開租屋處，作為與證人己○○交易第三級毒品
    愷他命之地點，而綽號「小歐」之戊○○，則有在甲○○前
    揭租屋處，存放其販賣與他人之第三級毒品愷他命及其持有
    之第四級毒品Nimetazepam 等事實，堪以認定。
(二)、戊○○販賣上開第三級毒品愷他命與證人A1，販賣之價格為
    每公克1300元，與被告丙○○販賣第三級毒品愷他命與證人
    己○○之價格相同，而被告丙○○以此價格將第三級毒品愷
    他命售與證人己○○時，尚能從中獲取每公克100 元至200
    元不等之利潤，則戊○○以同樣價格販賣第三級毒品愷他命
    與證人A1，顯然亦能從中獲取利益，是其販賣第三級毒品愷
    他命，有營利之意圖甚明。又戊○○所持有之上開第四級毒
    品Nimetazepam ，共達1135顆，數量甚多，已非一般自行施
    用毒品之人所會持有之數量，且在被告甲○○租屋處，又同
    時查獲仔細藏放之大量空夾鏈袋，而該等空夾鏈袋，復係一
    般販賣毒品之人所經常使用，再參以證人A1於警詢中證述：
    「小歐」曾向伊表示，其有在販賣俗稱紅豆之毒品等語（見
    94年度警聲搜字第379 號卷第5 頁），並佐以被告甲○○上
    開租屋處，係供戊○○存放其販賣之第三級毒品愷他命之處
    所，衡以常情，其同時存放在該處之大量第四級毒品Nimeta
    zepam ，亦應係基於相同目的為之，從而，戊○○係基於販
    賣之意圖而持有上開第四級毒品Nimetazepam 之事實，堪可
    認定。
(三)、前開高雄市前鎮區○○○路139 號17樓之8 房屋，既係被告
    甲○○所承租使用，然其卻將該房屋鑰匙交與戊○○、被告
    丙○○2 人使用，使渠等得以在該房屋內，隨意存放、拿取
    所欲販賣之毒品，甚而直接在該處進行毒品之試用、交易，
    且本案查獲當日之毒品交易，被告丙○○係於被告甲○○亦
    在上開租屋處之狀況下所為，絲毫未加以迴避，顯示被告甲○○對於上開交易毒品之相關事宜知悉甚詳，從而，被告甲○○基於幫助之犯意，提供其上開租屋處作為戊○○、被告
    丙○○存放、交易毒品之場所，而對渠2 人實行上開犯行，
    為有所助益之協助行為之事實，亦堪認定。
(四)、被告甲○○雖以前詞置辯，而證人戊○○於本院審理中亦證
    述：伊原本係住在高雄市前鎮區○○○路139 號13樓之1 ，
    嗣想要換較大之房屋居住，所以打算改承租同棟大樓17樓之
    8 ，但後來伊發生車禍，家人要求伊搬回家中居住，所以該
    17樓之8 的房屋，乃改由友人甲○○承租，之後13樓之1 的
    房屋租期將到，但伊來不及將該屋內物品清空，伊遂與甲○○商量，要求將物品暫放甲○○租屋處，嗣甲○○應允後，
    就交給伊1 把其租屋處的鑰匙，讓伊得自由進出以利搬運物
    品，而因偶爾會到伊房屋居住之丙○○，亦有物品要暫放在
    甲○○租屋處，所以伊有將該鑰匙交給丙○○，讓丙○○亦
    可以進出甲○○租屋處，而在伊搬完東西後，甲○○曾打電
    話給伊，說在其租屋處發現毒品，要伊將毒品拿走，伊接到
    電話後，就打電話給丙○○，詢問該等毒品是否係其所放置
    ，丙○○說是，伊遂要求丙○○趕緊將該等毒品拿走云云（
    見本院卷第140 至146 頁）。然被告甲○○前於警詢中陳述
    ：伊發現租屋處內有毒品後，並未打電話給「小歐」，而「
    小歐」雖曾打電話給伊，但伊未告訴「小歐」發現毒品乙事
    ，亦未要求「小歐」將毒品取走（見警卷第15頁），是其先
    後所述顯然有所矛盾；此外，被告丙○○歷於警詢、偵訊及
    本院審理中均堅稱：扣案之第四級毒品Nimetazepam 非伊所
    有，而參以本案查獲當日，被告丙○○曾將被告甲○○租屋
    處大門反鎖，並藉此機會將其所攜帶前來之毒品丟下樓，已
    如前述，則本案扣獲之第四級毒品Nimetazepam 若果係被告
    丙○○所存放在被告甲○○租屋處，衡以常理，其當會藉上
    開將門反鎖之機會，一併將該等第四級毒品Nimetazepam 丟
    棄，然其卻未為此行為，顯見該等第四級毒品Nimetazepam
    並非其所存放，其方會不知悉放置處所，是證人戊○○證述
    ：放在甲○○租屋處之毒品係丙○○所存放云云，顯無可採
    ；另佐以上開第四級毒品Nimetazepam 及夾鏈袋之放置處所
    ，分別係在櫃子、床頭櫃、衣櫥等隱密處所，而其中之床頭
    櫃、衣櫥等處，更係在被告甲○○臥室此一私人空間內，衡
    以常情，將物品暫時寄放他人住處，要無可能放置在此等位
    置，更無可能將之分別藏放多處，是被告甲○○辯稱：上開
    第四級毒品Nimetazepam 及夾鏈袋，係他人暫時寄放在伊租
    屋處云云，要屬卸責之詞，並無可採。
(五)、至證人己○○於本院審理中證述：在本案查獲前，伊未在甲○○租屋處交易毒品云云（見本院卷第113 頁），要與其先
    前於警詢、偵訊中所述不相一致，然其同次之證述，亦強調
    ：伊因發生車禍，對於過去事情的記憶已不甚清晰等語（見
    本院卷第113 頁），則其稱先前未在被告甲○○租屋處交易
    毒品乙節，是否可信，已非無疑，再參以證人己○○於警詢
    及偵訊中，對於其如何在被告甲○○租屋處向被告丙○○購
    買第三級毒品愷他命之情節證述甚明，業如上述，則若未曾
    發生此等情事，其當無從為如此明確之陳述，是關於此節，
    自以其先前於警詢及偵訊中之證述較為可採。另證人A1於本
    院審理中證述：上開高雄市前鎮區○○○路139 號17樓之8
    的住址，係員警告訴伊的，伊實際上並不知道「小歐」是到
    何處拿毒品給伊云云（見本院卷第163 頁），然此顯與其上
    開警詢中之證述相矛盾，亦與證人即查獲本案之員警丁○○
    於本院審理中證述：在A1製作警詢筆錄前，伊並不知道甲○○租屋處有在從事毒品交易，是經由A1陳述後，並帶同伊前
    往該址查看，伊方知悉，並據以聲請搜索票等語（見本院卷
    第238 、239 頁），有所歧異，再觀諸本案全部卷證資料，
    除證人A1上開警詢中之陳述外，於聲請本案搜索票前，並未
    存在任何員警知悉被告甲○○租屋處有從事毒品交易之跡證
    ，足徵證人丁○○上開證述，應較證人A1於本院審理中之證
    述為可採，從而，自無從以證人A1上開於本院審理中之證述
    ，為何有利於被告甲○○之認定。
(六)、綜上，被告甲○○前揭幫助販賣第三級毒品愷他命及幫助意
    圖販賣而持有第四級毒品Nimetazepam 之犯行，事證明確，
    堪以認定。至公訴意旨認被告甲○○上開犯行，應論以正犯
    而非幫助犯部分，依本案證人己○○、A1及戊○○及被告丙○○之陳述內容，均未提及被告甲○○有參與販賣第三級毒
    品愷他命與證人己○○、A1之構成要件行為，且依本案之卷
    證資料，亦無從證明被告甲○○得因戊○○、被告丙○○之
    販賣第三級毒品行為，而能取得任何利益，復無何情事得佐
    證被告甲○○有與被告丙○○或戊○○，有共同販賣第三級
    毒品之犯意聯絡，自難認其係上開販賣第三級毒品犯行之正
    犯；而關於意圖販賣而持有第四級毒品犯行部分，扣案之第
    四級毒品Nimetazepam 實係戊○○所有，已如前述，而此部
    分依卷內事證，亦無證據證明被告甲○○係與戊○○共同基
    於販賣之意圖而持有該等第四級毒品Nimetazepam ，是尚難
    認其應成立此犯行之正犯，附此敘明。
三、論罪科刑部分
(一)、按行為後法律有變更者，適用行為時之法律。但行為後之法
    律有利於行為人者，適用最有利於行為人之法律，刑法第2
    條第1 項定有明文。查被告2 人行為後，刑法業於95年7 月
    1 日修正公布施行，而修正後之刑法第33條第5 款規定「罰
    金：新臺幣1000元以上，以百元計算之」，與修正前之刑法
    第33條第5 款規定「罰金：1 元以上」相較，刑法分則或特
    別刑法中關於有罰金刑之規定者，在修法前最低度之法定刑
    係銀元1 元即新臺幣3 元，而在修法後則係新臺幣1000元，
    比較修正前後之規定，修正後之規定較不利於行為人，是若
    行為人所犯罪行之法定刑有罰金刑者，即應依刑法第2 條第
    1 項前段規定，依行為人行為時即修正前之規定處斷。本件
    被告2 人所犯毒品危害防制條例第4 條第3 項、第5 條第4
    項、第11條第2 項之罪，其法定刑中均有罰金刑，揆諸上開
    說明，自應適用修正前之規定處斷。
(二)、查MDMA、愷他命、Nimetazepam ，分屬毒品危害防制條例第
    2 條第2 項第2 款、第3 款、第4 款所定之第二、三、四級
    毒品，是核被告丙○○所為，其前開第一次至第三次販賣第
    三級毒品愷他命與證人己○○之所為，係犯修正前毒品危害
    防制條例第4 條第3 項之販賣第三級毒品既遂罪；其於本案
    查獲當日販賣第三級毒品愷他命與證人己○○之所為，係犯
    同條例第4 條第6 項、第3 項之販賣第三級毒品未遂罪；其
    持有上開第二級毒品MDMA之所為，係犯同條例第11條第2 項
    之持有第二級毒品罪。公訴意旨認被告丙○○上開持有第二
    級毒品MDMA犯行，應依毒品危害防制條例第5 條第2 項規定
    處斷，容有未合，已如前述，惟起訴之基本社會事實相同，
    爰依法變更起訴法條。至公訴人認被告丙○○於本案查獲當
    日，販賣第三級毒品與證人己○○之犯行，應以販賣第三級
    毒品既遂罪處斷，尚有未洽，然因其與販賣第三級毒品未遂
    罪間，原係適用同一法條，不生變更起訴法條之問題，併予
    敘明。核被告甲○○所為，則係犯刑法第30條第1 項、修正
    前毒品危害防制條例第4 條第3 項、第5 條第4 項，販賣第
    三級毒品、意圖販賣而持有第四級毒品等2 罪之幫助犯。公
    訴意旨認被告甲○○所為犯行，應依毒品危害防制條例第4
    條第3 項、第5 條第4 項等罪之正犯處斷，尚有未當，業如
    前述，惟起訴之基本社會事實相同，爰依法變更起訴法條（
    最高法院30年上字第1574號判例意旨參照）。
(三)、被告丙○○就上開販賣第三級毒品愷他命犯行，與戊○○有
    犯意聯絡及行為分擔，為共同正犯。至前開刑法修正時，雖
    於第28條將「正犯」之定義，由「2 人以上共同實施犯罪之
    行為者」修正為「2 人以上共同實行犯罪之行為者」，然此
    一修正，對實務上「共同正犯」之意涵不生影響（參見該條
    修法說明）；又上開刑法修正時，將第30條，由「幫助他人
    犯罪者，為從犯。雖他人不知幫助之情者，亦同。從犯之處
    罰，得按正犯之刑減輕之」修正為「幫助他人實行犯罪行為
    者，為幫助犯。雖他人不知幫助之情者，亦同。幫助犯之處
    罰，得按正犯之刑減輕之」，而此一修正，僅係配合體例為
    文字上之修正，目的在減少法條解釋上所引起之爭議（參見
    該條修法說明），對於幫助犯之成立要件及刑罰效果，未有
    任何影響，是均不生新舊法比較之問題，附此敘明。
(四)、按刑法第56條連續犯之規定，業於前開刑法修正時刪除，此
    刪除雖非犯罪構成要件之變更，但顯已影響行為人刑罰之法
    律效果，自屬法律有所變更，而比較新、舊法結果，被告丙○○上開多次販賣第三級毒品犯行倘予分論併罰，顯較將之
    以連續犯論以一罪不利，是若該等販賣第三級毒品犯行得依
    舊法論以連續犯時，自應依刑法第2 條第1 項前段規定，以
    舊法規定處斷。查本件被告丙○○先後多次販賣第三級毒品
    犯行，時間緊接，犯罪構成基本要件相同，顯係基於概括犯
    意為之，揆諸上開說明，應依修正前刑法第56條連續犯之規
    定，以情節較重之販賣第三級毒品既遂罪論以一罪，並加重
    其刑。
(五)、被告甲○○以一幫助行為（提供其租屋處容任他人存放毒品
    ，並為毒品交易），幫助犯上開2 罪，係一行為觸犯2 罪名
    ，為想像競合犯，應依刑法第55條規定，從一重之幫助販賣
    第三級毒品罪處斷。被告甲○○幫助戊○○販賣第三級毒品
    愷他命之犯行，雖未據檢察官起訴，然此部分與起訴部分之
    幫助販賣第三級毒品犯行，有實質上一罪關係，自為起訴效
    力所及，本院得併予審理，附此敘明。又被告甲○○既係幫
    助犯，爰依刑法第30條第2 項規定，按正犯之刑減輕之。
(六)、被告丙○○所犯上開2 罪間，犯意各別、行為互殊，觸犯構
    成要件相異之罪名，自應分論併罰。
(七)、按持有毒品達一定數量者，加重其刑至2 分之1 ，其標準由
    行政院定之，毒品危害防制條例11條第4 項定有明文，行政
    院因而定頒「轉讓持有毒品加重其刑之數量標準」，依該標
    準第2 條第1 項第2 款規定，持有第二級毒品達淨重10公克
    以上者，應依毒品危害防制條例11條第4 項加重其刑，被告
    丙○○所持有之如附表編號1 至3 所示之第二級毒品MDMA，
    數量已超過上開標準，自應依前揭規定加重其刑。
(八)、爰審酌被告丙○○販賣第三級毒品愷他命，有嚴重危害他人
    身心健康之虞，且無故持有大量第二級毒品MDMA，犯罪情節
    難認輕微，而被告甲○○將其租用之房屋供作他人交易、存
    放毒品使用，予以他人為上開犯行之助力，所為亦無足取，
    且渠2 人犯後均否認犯行，態度難認良好，復參以被告丙○○販賣毒品之次數、金額，及被告甲○○未因本件犯行獲有
    不法利益等一切情狀，分別量處如主文所示之刑，以示懲儆
    。另按，前開刑法修正時，刑法第51條第5 款關於定應執行
    刑之規定亦有修正，修正前刑法第51條第5 款規定：「宣告
    多數有期徒刑者，於各刑中之最長期以上，各刑合併之刑期
    以下，定其刑期。但不得逾20年」；而修正後之該款則規定
    ：「宣告多數有期徒刑者，於各刑中之最長期以上，各刑合
    併之刑期以下，定其刑期。但不得逾30年」，經比較新舊法
    結果，修法後之規定非較有利於行為人，依刑法第2 條第1
    項前段之規定，應依修正前之刑法第51條第5 款，就被告丙○○上開宣告之刑，定如主文所示之應執行刑。
(九)、扣案如附表編號1 至3 所示之物，經送驗結果，均為第二級
    毒品MDMA，業如前述，應依毒品危害防制條例第18條第1 項
    前段規定，併予宣告沒收銷燬之。至於鑑識耗損之第二級毒
    品MDMA，既已滅失，爰不再行諭知沒收銷燬，併此敘明。另
    按，毒品危害防制條例第2 條第2 項規定，毒品依其成癮性
    、濫用性及對社會危害性分為四級，並就製造、運輸、販賣
    、意圖販賣而持有、以非法方法使人施用、引誘他人施用及
    轉讓等不同品項毒品之行為，分別定其處罰。至施用或持有
    第三、四級毒品，因其可罰性較低，故予除罪化，僅就施用
    及持有第一、二級毒品科以刑罰。惟鑑於第三、四級毒品均
    係管制藥品，特於同條例第11條之1 明定無正當理由，不得
    擅自持有。又同條例第19條第1 項所定「供犯罪所用或因犯
    罪所得之物」，係指犯第4 條至第9 條、第12條、第13條或
    第14條第1 項、第2 項之罪所用或所得之物，不包括毒品本
    身在內，自不得為第三、四級毒品之沒收依據（以犯第4 條
    第3 項販賣第三級毒品罪為例，其供犯罪所用之物，當指「
    供販賣第三級毒品所用之物」而言；第三級毒品本身為販賣
    之標的，為遂行販賣該毒品使用之物，始屬「供犯罪《犯第
    4 條第3 項之販賣第三級毒品罪》所用之物」，其理至明）
    。同條例對於查獲之製造、運輸、販賣、意圖販賣而持有、
    以非法方法使人施用、引誘他人施用及轉讓第三、四級毒品
    之沒收，並無特別規定，如其行為已構成犯罪，則該毒品即
    屬不受法律保護之違禁物，應回歸刑法之適用，依刑法第38
    條第1 項第1 款之規定沒收之（最高法院95年度台上字第91
    1 號判決可資參照）。如附表編號14、15所示之扣案物，係
    第四級毒品Nimetazepam ，已如上述，揆諸上開說明，其既
    屬違禁物，不問屬於犯人與否，併依刑法第38條第1 項第1
    款之規定宣告沒收，至鑑驗耗損部分，既已滅失不存在，自
    亦無庸併予宣告沒收（至被告甲○○雖係幫助犯而非共同正
    犯，然上開第四級毒品Nimetazepam 既係應宣告沒收之物，
    不以屬犯人所有為必要，且與甲○○本件犯行有關，自應於
    其刑之宣告部分，併予諭知）。扣案如附表編號8 所示之吸
    食器3 支，其上均有第三級毒品愷他命成分之事實，亦如前
    述，其上既殘留第三級毒品愷他命此違禁物，且因鑑定單位
    一般係以傾倒之方式，將受驗物內之毒品倒出而與受驗物分
    離，必要時，輔以刮杓刮取毒品，然無論依何種方式分離，
    受驗物內均有極微量之毒品殘留，業經法務部調查局以93年
    3 月19日調科壹字第09300113060 號函釋在案（見本院卷第
    258 頁），此為本院職務上已知之事實，足認前開吸食器內
    均含極微量第三級毒品愷他命殘留而無法析離，應整體視為
    查獲之第三級毒品愷他命，依刑法第38條第1 項第1 款規定
    ，併予宣告沒收（被告甲○○部分亦應併予諭知，理由如同
    上述）。扣案如附表編號17所示行動電話之門號，雖係被告
    丙○○女友鍾佩蓉所申請，然該行動電話實係被告丙○○所
    有，業據其於本院審理中陳明在卷（見本院卷第254 頁），
    並有台灣大哥大股份有限公司94年10月27日法警字第094644
    39號函附卷可佐（關於SIM 卡所有權非屬電信公司所有，見
    本院卷第259 、260 頁），且係供被告丙○○販賣本件第三
    級毒品愷他命使用，應依毒品危害防制條例第19條第1 項規
    定沒收之，又上開行動電話既已扣案，自無不能沒收之情形
    ，爰不另行宣告如全部或一部不能沒收時，追徵其價額，附
    此敘明。扣案如附表編號6 、7 （此部分之第二級毒品MDMA
    、MDEA及第三級毒品愷他命，係被告甲○○另自他人處所取
    得，目的在供自己施用，業據其於本院審理中陳述明確【見
    本院卷第215 頁】，是與其上開犯行無關）、編號9 至12所
    示之物，無法證明與被告2 人之上開犯行有何相關，而扣案
    如附表編號4 、5 所示之物，則無法證明係被告丙○○或其
    共犯所有，至扣案如附表編號13、16所示之物，僅與被告甲○○犯行有關，然甲○○僅係幫助犯而非正犯，爰均不為沒
    收之宣告。另被告丙○○用以聯繫販賣第三級毒品愷他命事
    宜所使用之另1 支不詳號碼電話，因未扣案，且無法證明是
    被告丙○○所有，亦不為沒收之宣告，附此敘明。
(十)、又被告丙○○本件販賣第三級毒品所得9000元（證人己○○
    共向被告丙○○購買第三級毒品愷他命3 次，每次金額為20
    00元至5000元不等，於無其他證據可資佐證下，應從被告丙○○最有利之計算為認定，即其中1 次為5000元，另2 次為
    2000元，共計9000元），係被告丙○○與戊○○為本件販賣
    第三級毒品犯行所得之財物，基於共同正犯在犯意聯絡範圍
    內之犯罪行為，應由各共犯同負全部責任，是被告丙○○上
    開所得財物雖未經扣案，仍應依毒品危害防制條例第19條第
    1 項規定，併予宣告與共犯戊○○連帶沒收，如全部或一部
    不能沒收時，以其財產抵償之。
（貳）無罪部分
一、公訴意旨略以：被告丙○○與甲○○基於犯意聯絡，於不詳
    時間，向某不詳人士購得大量如附表編號14、15所示之第四
    級毒品Nimetazepam 後，即準備大量空夾鏈袋而意圖分裝，
    並本於販賣之意圖而持有該等第四級毒品Nimetazepam ，因
    認被告丙○○涉犯毒品危害防制條例第5 條第4 項之意圖販
    賣而持有第四級毒品罪嫌。另被告甲○○與丙○○基於犯意
    聯絡，於不詳時間，向某不詳人士購得大量如附表編號1 至
    3 所示之第二級毒品MDMA後，即準備大量空夾鏈袋而意圖分
    裝，並本於販賣之意圖而持有該等第二級毒品MDMA，因認被
    告甲○○涉犯毒品危害防制條例第5 條第2 項之意圖販賣而
    持有第二級毒品罪嫌。
二、按被告未經審判證明有罪確定前，推定其為無罪；犯罪事實
    ，應依證據認定之，無證據不得認定犯罪事實。又不能證明
    被告犯罪者，應諭知無罪之判決，刑事訴訟法第154 條、第
    301 條第1 項分別定有明文。次按，認定犯罪事實所憑之證
    據，雖不以直接證據為限，間接證據亦包括在內，然而無論
    直接證據或間接證據，其為訴訟上之證明，須於通常一般人
    均不致有所懷疑，而得確信其為真實之程度者，始得據為有
    罪之認定，倘其證明尚未達到此一程度，而有合理之懷疑存
    在時，即難遽採為不利被告之認定，最高法院著有76年臺上
    字第4986號判例可資參照。又依刑事訴訟法第161 條第1 項
    規定，檢察官就被告犯罪事實，應負舉證責任，並指出證明
    之方法。因此，檢察官對於起訴之犯罪事實，應負提出證據
    及說服之實質舉證責任。倘其所提出之證據，不足為被告有
    罪之積極證明，或其指出證明之方法，無從說服法院以形成
    被告有罪之心證，基於無罪推定之原則，自應為被告無罪判
    決之諭知，最高法院亦著有92年臺上字第128 號判例可參。
三、公訴人認被告丙○○、甲○○2 人分別涉犯前開罪嫌，無非
    係以本案查獲大量之第二級毒品MDMA、第四級毒品Nimetaze
    pam 及夾鏈袋為依據。然訊據被告丙○○、甲○○則均堅詞
    否認有何上開犯行，被告丙○○辯稱：在甲○○租屋處查獲
    之第四級毒品Nimetazepam 非伊所有，該等毒品與伊無關等
    語；被告甲○○則辯稱：在本案查獲前，伊未見過扣案之第
    二級毒品MDMA等語。經查：
(一)、關於被告丙○○被訴意圖販賣而持有第四級毒品部分，本案
    查獲之第四級毒品Nimetazepam ，係在被告甲○○臥室床頭
    櫃及衣櫃所查扣，而於本案查獲當天，被告丙○○曾將被告
    甲○○租屋處大門反鎖，並利用該機會將其所攜帶前來之毒
    品丟下樓，則本案扣獲之第四級毒品Nimetazepam 若係被告
    丙○○與被告甲○○共同持有，衡以常理，其當知悉該等第
    四級毒品Nimetazepam 藏放何處，並會藉上開將門反鎖之機
    會，一併將該等第四級毒品Nimetazepam 丟棄，然其卻未為
    此行為等情，已如上述，是該等第四級毒品Nimetazepam 是
    否確係被告丙○○與被告甲○○所共同持有，已非無疑，此
    外，卷內復無其他證據，證明被告丙○○有與被告甲○○共
    同持有該等第四級毒品Nimetazepam 之犯意聯絡，自難僅以
    本案查獲當時，被告丙○○與持有該等第四級毒品Nimetaze
    pam 之被告甲○○共處同一處所，遽認被告丙○○有此部分
    犯行。
(二)、關於被告甲○○被訴意圖販賣而持有第二級毒品部分，本案
    查獲之第二級毒品MDMA，係於本案查獲當日，方由被告丙○○攜至被告甲○○上開租屋處，且被告丙○○到達被告甲○○上開租屋處未久，員警即前來查獲本案，業如上述，則該
    等第二級毒品MDMA是否為被告甲○○與被告丙○○所共同持
    有，實非無疑，此外，卷內復無其他證據，可資證明被告甲○○有與被告丙○○共同持有該等第二級毒品MDMA之犯意聯
    絡，尚難僅以被告丙○○將該等第二級毒品MDMA攜至被告甲○○租屋處，即認被告甲○○有此部分犯行。
四、本件公訴人認被告丙○○、甲○○涉嫌前開犯行所憑之證據
    ，尚未達於通常一般之人均不致有所懷疑，而得確信其為真
    實之程度，依刑事訴訟制度「倘有懷疑，即從被告之利益為
    解釋」、「被告應被推定為無罪」之原則，即難據以為被告
    2 人不利之認定。此外，復查無其他積極之證據，足資認定
    被告2 人有何上開犯行，自屬不能證明被告2 人犯罪，依首
    開說明，自應就被告丙○○被訴意圖販賣而持有第四級毒品
    部分、被告甲○○被訴意圖販賣而持有第二級毒品部分，為
    無罪之諭知。
五、證人戊○○所涉販賣第三級毒品、意圖販賣而持有第四級毒
    品罪嫌，被告甲○○所涉持有第二級毒品罪嫌（即持有如附
    表編號6 所示物品部分），均應由檢察官另行處理，附此敘
    明。
據上論斷，應依刑事訴訟法第299 條第1 項前段、第300 條、第
301 條第1 項，毒品危害防制條例第4 條第3 項（修正前）、第
5 條第4 項（修正前）、第11條第2 項（修正前）、第4 項、第
18條第1 項前段、第19條第1 項，刑法第11條、第2 條第1 項前
段、第28條、第30條、第56條（修正前）、第55條、第51條第5
款（修正前）、第38條第1 項第1 款，判決如主文。
本案經檢察官乙○○到庭執行職務。
中    華    民    國    95    年    12    月    4     日
                  刑事第五庭    審判長法  官 李嘉興
                                      法  官 張金柱
                                      法  官 陳君杰
以上正本證明與原本無異。
如不服本判決，應於判決送達後10日內，向本院提出上訴狀。
中    華    民    國    95    年    12    月    4     日
                                      書記官 陳昱良
附錄本案論罪科刑法條全文：
毒品危害防制條例第4 條
製造、運輸、販賣第一級毒品者，處死刑或無期徒刑；處無期徒
刑者，得併科新臺幣1000萬元以下罰金。
製造、運輸、販賣第二級毒品者，處無期徒刑或7 年以上有期徒
刑，得併科新臺幣700 萬元以下罰金。
製造、運輸、販賣第三級毒品者，處5 年以上有期徒刑，得併科
新臺幣500 萬元以下罰金。
製造、運輸、販賣第四級毒品者，處3 年以上10年以下有期徒刑
，得併科新臺幣300 萬元以下罰金。
製造、運輸、販賣專供製造或施用毒品之器具者，處1 年以上7
年以下有期徒刑，得併科新臺幣100 萬元以下罰金。
前5 項之未遂犯罰之。
毒品危害防制條例第5 條
意圖販賣而持有第一級毒品者，處無期徒刑或10年以上有期徒刑
，得併科新臺幣700 萬元以下罰金。
意圖販賣而持有第二級毒品者，處5 年以上有期徒刑，得併科新
臺幣500 萬元以下罰金。
意圖販賣而持有第三級毒品者，處3 年以上10年以下有期徒刑，
得併科新臺幣300 萬元以下罰金。
意圖販賣而持有第四級毒品或專供製造、施用毒品之器具者，處
1 年以上7 年以下有期徒刑，得併科新臺幣1 百萬元以下罰金。
毒品危害防制條例第11條
持有第一級毒品者，處3 年以下有期徒刑、拘役或新臺幣5 萬元
以下罰金。
持有第二級毒品者，處2 年以下有期徒刑、拘役或新臺幣3 萬元
以下罰金。
持有專供製造或施用第一、二級毒品之器具者，處1 年以下有期
徒刑、拘役或新臺幣1 萬元以下罰金。
持有毒品達一定數量者，加重其刑至二分之一，其標準由行政院
定之。
附表：
┌──┬───────────────┬────────┐
│編號│物品                          │數量            │
├──┼───────────────┼────────┤
│ 1  │含有第二級毒品MDMA之綠色錠劑  │300 顆          │
├──┼───────────────┼────────┤
│ 2  │含有第二級毒品MDMA之棕色錠劑  │42顆            │
├──┼───────────────┼────────┤
│ 3  │含有第二級毒品MDMA之已損碎錠劑│45公克          │
├──┼───────────────┼────────┤
│ 4  │電子磅秤                      │1 台            │
├──┼───────────────┼────────┤
│ 5  │空夾鏈袋                      │13大包          │
├──┼───────────────┼────────┤
│ 6  │含有第二級毒品MDMA、MDEA之紅色│1 顆            │
│    │錠劑                          │                │
├──┼───────────────┼────────┤
│ 7  │第三級毒品愷他命              │1 顆            │
├──┼───────────────┼────────┤
│ 8  │殘留第三級毒品愷他命之吸食器  │3 支            │
├──┼───────────────┼────────┤
│ 9  │空夾鏈袋                      │1 大包          │
├──┼───────────────┼────────┤
│ 10 │記事簿                        │2 本            │
├──┼───────────────┼────────┤
│ 11 │現金                          │1600元          │
├──┼───────────────┼────────┤
│ 12 │研磨機                        │1 台            │
├──┼───────────────┼────────┤
│ 13 │空夾鏈袋                      │20大包          │
├──┼───────────────┼────────┤
│ 14 │含有第四級毒品Nimetazepam之粉 │76顆            │
│    │橘色錠劑                      │                │
├──┼───────────────┼────────┤
│ 15 │含有第四級毒品Nimetazepam之淡 │1059顆（起訴書誤│
│    │橘色錠劑                      │載為1060顆）    │
├──┼───────────────┼────────┤
│ 16 │空夾鏈袋                      │2 大包          │
├──┼───────────────┼────────┤
│ 17 │NOKIA 牌藍色行動電話（含SIM 卡│1 支            │
│    │，門號：0000000000號）        │                │
└──┴───────────────┴────────┘


司法院資訊處製作；財團法人民間司法改革基金會備份。
